【裁判字號】    95,抗,130
【裁判日期】    950425
【裁判案由】    沒入保證金
【裁判全文】
臺灣高等法院臺南分院刑事裁定           95年度抗字第130號
抗  告  人
即  具保人  甲○○
上列抗告人因沒入保證金案件，不服臺灣臺南地方法院中華民國
95年3月13日裁定（95年度聲字第261號）提起抗告，本院裁定如
下：
    主  文
原裁定撤銷，發回臺灣臺南地方法院。
    理  由
一、本件抗告意旨略以：抗告人因違反毒品危害防制條例案件，
    經臺灣臺南地方法院檢察署通知抗告人到案執行，因抗告人
    未親自接獲執行傳票，致未遵期到案，經通緝後已於95年3
    月10日被緝獲到案執行，則原審於抗告人經緝獲到案執行後
    始裁定沒入保證金，顯有未洽等語。
二、原審以抗告人即具保人甲○○因違反毒品危害防制條例案件
    ，經檢察官指定保證金新台幣（以下同）二萬元，繳納現金
    後，予以釋放，惟抗告人嗣經合法傳喚到案執行，無正當理
    由不到庭，經拘提，亦無所獲，顯已逃匿，爰依檢察官之聲
    請，裁定將具保人原繳納之上開保證金沒入，固非無見。惟
    查：
  (一)按具保之被告逃匿者，應命具保人繳納指定之保證金額，並
    沒入之，不繳納者強制執行，保證金已繳納者沒入之，刑事
    訴訟法第118條第1項定有明文。次按刑事訴訟法第118條規
    定沒入指定之保證金額，以被告於具保停止羈押後故意逃匿
    者為限。是沒入具保人繳納之保證金，亦以被告或受刑人確
    有逃匿之事實為其要件。又再執行羈押者，免除具保之責任
    。刑事訴訟法第119條第1項定有明文。是沒入具保人繳納之
    保證金，應以被告在逃匿中為其要件，具保停止羈押之被告
    逃匿，於緝獲歸案再執行羈押時，具保人之具保責任即因被
    告再羈押而告消滅，法院在被告逃匿中未裁定沒入保證金，
    自不得於被告緝獲再執行羈押後以裁定補行沒入（75年度台
    非字第247號判決參照）。是沒入具保人繳納之保證金，應
    以被告在逃匿中為其要件，如具保停止羈押之被告雖曾逃匿
    ，但已緝獲歸案者，即不得再以其逃匿而裁定沒入具保人繳
    納之保證金（93年度台非字第268號判決參照）。
  (二)抗告人因違反毒品危害防制條例案件，經檢察官指定保證金
    新台幣（以下同）二萬元，繳納現金後，予以釋放，惟抗告
    人嗣經傳拘未著，顯已逃匿，固有臺灣臺南地方法院檢察署
    收受刑事保證金通知及保證金收據各乙紙、戶役政連結作業
    系統乙紙、送達證書影本一紙、拘票暨報告書各影本乙紙附
    卷可稽；然依卷附臺灣高等法院被告前案紀錄表所載，抗告
    人已於原審裁定前95年3月10日入監執行徒刑。準此，抗告
    人若係因本件而經通緝到案入監服刑，揆諸上開判決要旨，
    法院於緝獲歸案時，具保人之具保責任即因被告再羈押而告
    消滅，法院在抗告人逃匿中未裁定沒入保證金，自不得於抗
    告人緝獲再執行羈押後以裁定補行沒入，實情如何，即有調
    查審認之必要。
三、綜上，原審未審酌抗告人是否經通緝到案執行本件徒刑，即
    予裁定沒入保證金，顯有未當，抗告意旨以此指摘原裁定不
    當，為有理由，應由本院將原裁定撤銷，發回原審法院另為
    適當之裁定。
據上論結，應依刑事訴訟法第413條前段，裁定如主文。
中    華    民    國    95    年    4     月    25    日
                  刑事第四庭    審判長法  官  吳志誠
                                      法  官  蔡美美
                                      法  官  陳珍如
以上正本證明與原本無異。
不得再抗告。
                                      書記官  岑  玢
中    華    民    國    95    年    4     月    25    日


司法院資訊處製作；財團法人民間司法改革基金會備份。
